臺灣板橋地方法院刑事判決　　　　　　　96年度易字第1367號
公　訴　人　臺灣板橋地方法院檢察署檢察官
被　　　告　甲○○
　　　　　　　　　　　新竹市○.
上列被告因侵占案件，經檢察官提起公訴（九十六年度偵緝字第
三三三號），於被告為有罪之陳述後，本院合議庭裁定由受命法
官獨任依簡式審判程序審理，茲判決如下：
    主  文
甲○○連續意圖為自己不法之所有，而侵占自己對於業務上所持
有他人之物，累犯，處有期徒刑拾月。
    事  實
一、傳志均前因違反動產擔保交易法案件，經臺灣新竹地方法院
    以八十五年度竹簡字第六四○號判處有期徒刑三月確定；又
    因偽造文書案件，經臺灣新竹地方法院以八十六年度訴字第
    二○五號判處有期徒刑四月確定；以上所處有期徒刑經定應
    執行刑為六月，於民國八十六年十一月三十日執行完畢（於
    本件不構成累犯）。其後又因侵占案件，經臺灣高等法院以
    八十九年度上易字第一三六九號判處有期徒刑七月確定，於
    九十年二月十六日執行完畢。
二、甲○○原於玖鳴實業股份有限公司（下稱為玖鳴公司）擔任
    業務員，負責接洽業務與收取貨款等事務，為從事業務之人
    。詎林木順因積欠銀行債務需款孔急，竟基於意圖為自己不
    法所有之概括犯意，自九十五年三月九日起至九十五年六月
    二十七日止，連續多次將向客戶所收取如附表所示之貨款共
    計新臺幣（下同）四十萬一千三百六十元，予以侵占入己而
    未繳回玖鳴公司。嗣經玖鳴公司發覺有異查悉上情。
三、案經玖鳴公司訴由臺灣板橋地方法院檢察署檢察官偵查起訴
    。
    理  由
一、犯罪事實之認定：上揭犯罪事實，業據被告甲○○自白不諱
    ，核與告訴人玖鳴公司之指訴合致，並有卷附如附表所示之
    出貨單、請款明細表及請款單等可為佐據，堪認被告上開自
    白應與事實相符。此外，復有被告之員工個人資料乙份與其
    出具之切結書乙份存卷可稽，本件事證已臻明確，被告如事
    實欄所載之犯行足以認定，應予依法論科。
二、論罪科刑之法律適用：
  (一)按被告行為後，刑法及其施行法於九十五年七月一日修正施
    行，另罰金罰鍰提高標準條例第二條之規定配合刑法修正同
    時刪除。依修正後刑法第二條第一項之規定：「行為後法律
    有變更者，適用行為時之法律。但行為後之法律有利於行為
    人者，適用最有利於行為人之法律。」。上開刑法、刑法施
    行法等相關法律之修正雖非個別刑罰處罰規定或構成要件之
    變更，然已影響行為人刑罰之法律效果，應屬刑法第二條第
    一項所定之法律變更（最高法院八十三年度台非字第一九九
    號判決意旨參照）。是本件自應就被告適用修正前後相關規
    定法律效果綜合比較後，依上開規定適用法律，並應依比較
    後之結果一體適用，不得就新舊法個別項目割裂適用；惟緩
    刑部分，因屬刑罰權執行之規範事項，並非刑罰權形成之規
    範事項，其宣告應適用修正後刑法第七十四條之規定，無庸
    為修正前後法律之比較（最高法院九十五年第八次刑事庭會
    議決議意旨參照）。茲比較說明如下：
    1.被告侵占業務上所收取持有之保險費，依其行為時法即刑
      法及其施行法於九十五年七月一日修正施行前之規定，係
      犯刑法第三百三十六條第二項之業務侵占罪。被告先後多
      次業務侵占犯行，均時間緊接，方法相同，觸犯構成要件
      相同之罪，顯係基於概括犯意所為，乃連續犯，應依修正
      前刑法第五十六條之規定論以一罪，並加重其刑。又被告
      前因侵占案件，經臺灣高等法院以八十九年度上易字第一
      三六九號判處有期徒刑七月確定，於九十年二月十六日執
      行完畢，此有臺灣高等法院被告前案紀錄表附卷足參，其
      於有期徒刑執行完畢後五年以內再犯本件最重本刑為有期
      徒刑以上之罪，為累犯，應依修正前刑法第四十七條之規
      定加重其刑。
    2.而依刑法及其施行法於九十五年七月一日修正施行，及罰
      金罰鍰提高標準條例第二條之規定配合刑法修正同時刪除
      之相關規定，被告所涉刑法第三百三十六條第二項論罪條
      文之構成要件與法定刑本身固無修改；而其中罰金刑部分
      原依罰金罰鍰提高標準條例第一條前段之規定提高結果，
      其金額為銀圓五千元（合新臺幣一萬五千元），而修正後
      罰金罰鍰提高標準條例第一條前段停止適用，並增訂刑法
      施行法第一條之一，將上開罰金刑之貨幣單位改為新臺幣
      ，並提高為三十倍，以此計算其金額為新臺幣一萬五千元
      ，是罰金刑部分亦無實質變動；然罰金刑之最低額因刑法
      第三十三條第五款之修正，由原先經罰金罰鍰提高標準條
      例提高後之銀圓十元（合新臺幣三十元），再提高為新臺
      幣一千元，自以修正前之規定較輕。又修正後刑法已刪除
      原第五十六條關於連續犯論以一罪之規定，是被告多次業
      務侵占行為依修正後定即應論以數罪，就各罪均諭知主刑
      後，再依修正後第五十一條第五款定其應執行之刑，顯較
      修法前僅依連續犯論以一罪之情形為重，對被告而言修法
      後之規定並無較為有利之處。另關於累犯之規定於修法後
      雖僅限於故意犯始有其適用，惟本件被告之行為本即為故
      意犯，其就累犯之適用亦不受修法之影響。是就上開本件
      所涉各法律適用項目綜合比較結果，修法後之規定並無有
      利於行為人之情形，應依刑法第二條第一項前段之規定，
      適用被告行為時即刑法及其施行法於九十五年七月一日修
      正施行前之規定，其適用內容如前二(一)1.所述。
  (二)爰審酌被告有如事實欄所載之犯罪紀錄，有臺灣高等法院被
    告前案紀錄表在卷可參，素行非佳，所使用侵占業務上掌有
    款項之手段、挪用數額合計四十餘萬元，造成之損害非微，
    惟能向告訴人坦認犯行，此經告訴代理人陳明無訛，並能於
    偵審中直承犯行，犯罪後之態度尚稱良好，惟目前尚未能將
    所侵佔之坎項返還予告訴人等一切情狀，量處如主文所示之
    刑，以示儆懲。
據上論斷，應依刑事訴訟法第二百七十三條之一第一項、第二百
九十九條第一項前段，刑法第二條第一項前段、第三百三十六條
第二項，修正前刑法第五十六條、第四十七條，罰金罰鍰提高標
準條例第一條前段，判決如主文。
本案經檢察官曾文鐘到庭執行職務。
中　　華　　民　　國　　96　　年　　7 　　月　　5 　　日
                  刑事第十一庭    法　官  楊博欽
以上正本證明與原本無異
如不服本判決應於送達後十日內向本院提出上訴狀
                                  書記官　李慈容
中　　華　　民　　國　　96　　年　　7 　　月　　5 　　日
附錄本案論罪科刑法條全文：
中華民國刑法第三百三十六條
  對於公務上或因公益所持有之物，犯前條第一項之罪者，處一
  年以上七年以下有期徒刑，得併科五千元以下罰金。
  對於業務上所持有之物，犯前條第一項之罪者，處六月以上五
  年以下有期徒刑，得併科三千元以下罰金。
  前二項之未遂犯罰之。
附表：
┌──┬────┬────┬────────┬─────┐
│編號│時   間 │客戶名稱│金額（新臺幣）  │備      註│
├──┼────┼────┼────────┼─────┤
│    │95.3.9  │翻箱倒櫃│28,350元        │出貨單及請│
│    │        │        │                │款明細表各│
│    │        │        │                │乙紙      │
├──┼────┼────┼────────┼─────┤
│    │95.3.20 │翻箱倒櫃│3,750元         │出貨單及請│
│    │        │        │                │款明細表各│
│    │        │        │                │乙紙      │
├──┼────┼────┼────────┼─────┤
│    │95.3.28 │瑪莉商店│262,000元       │請款明細表│
│    │        │        │                │乙紙      │
├──┼────┼────┼────────┼─────┤
│    │95.4.21 │瑪莉商店│99,060元        │出貨單七紙│
├──┼────┼────┼────────┼─────┤
│    │95.6.27 │店中店藝│8,200元         │請款明細表│
│    │        │中店    │                │及請款單各│
│    │        │        │                │乙紙      │
├──┴────┴────┴────────┼─────┤
│    合                         計         │401,360元 │
└─────────────────────┴─────┘
